【裁判字號】    90,交易,66
【裁判日期】    900806
【裁判案由】    過失致死
【裁判全文】
臺灣嘉義地方法院刑事判決                            九十年度交易字第六六號
    公  訴  人  臺灣嘉義地方法院檢察署檢察官
    被      告  丁○○
                甲○○
右列被告因過失致死案件，經檢察官提起公訴（九十年度偵字第八八五號），本院判
決如左：
    主  文
丁○○因過失致人於死，處有期徒刑捌月，緩刑參年。
甲○○因過失致人於死，處有期徒刑陸月，如易科罰金，以佰元折算壹日，緩刑
參年。
    事  實
一、丁○○於民國九十年一月二十七日下午一時五分許，騎乘車牌號碼ＺＵＥ─九七
    ０號輕型機車，沿嘉義縣中埔鄉往阿里山鄉由西向東方向行駛，途經嘉義縣中埔
    鄉○○村○○路○段七一九號前劃有快慢車道限速為四十公里之無號誌交岔路口
    處，應注意駕駛人行車速度，應依標誌之規定；於行經無號誌之交岔路口，應減
    速慢行，作隨時停車之準備，機器腳踏車行駛之車道，在已劃分快慢車道之道路
    ，輕型機器腳踏車應在慢車道行駛，而依當時情事並無不能注意情況，竟疏未注
    意，貿然以時速五十公里速度在快車道急馳，而撞及由該岔路巷口處騎出亦疏未
    注意支線道車輛應讓幹道車輛先行之黃國峰所騎乘之腳踏車，致黃國峰人、車倒
    地後，適甲○○駕駛車牌號碼Ｊ７─一０八九號自小客車，亦疏未注意行車速度
    限制及於行經無號誌之交岔路口，應減速慢行，作隨時停車準備之規定，仍以時
    速五十公里速度前行，因煞避不及，致自小客車之右前輪輾過黃國峰，造成黃國
    峰受有頭部破裂腦出血，經送醫不治死亡。又丁○○、甲○○於肇事後，並未逃
    逸，且於警員到場處理尚未知悉何人為肇事者之前，自動向嘉義縣警察局中埔分
    局頂六派出所員警乙○○自承駕車肇事，自首並接受調查及裁判。
二、案經丁○○、甲○○向員警乙○○自首暨黃國峰之父丙○○訴請嘉義縣警察局中
    埔分局報請臺灣嘉義地方法院檢察署檢察官偵查起訴。
    理  由
一、右揭被告丁○○、甲○○於上開時、地，駕車與被害人黃國峰肇事發生車禍事實
    ，業據被告丁○○、甲○○二人坦承不諱，並經告訴人丙○○指訴在卷，復有道
    路交通事故調查報告表及事發後現場照片附卷可稽。另被害人黃國峰確因本件車
    禍死亡，復據臺灣嘉義地方法院檢察署檢察官督同檢驗員相驗無訛，並填具相驗
    屍體證明書、驗斷書及勘驗筆錄等各一份附於相驗卷足憑，事證已甚明確。
二、按駕駛人行車速度，應依標誌之規定；於行經無號誌之交岔路口，應減速慢行，
    作隨時停車之準備；機器腳踏車行駛之車道，在已劃分快慢車道之道路，輕型機
    器腳踏車應在慢車道行駛，道路交通安全規則九十三條第一項本文、及同條項第
    四款、第九十九條第一項第二款分別定有明文。被告丁○○、甲○○均係合法考
    領有駕駛執照之人，此據前揭道路交通事故調查報告表載明，是其等對於上開規
    定自應知之甚稔。又肇事路段為兩端各豎有四十公里速限警告標誌之事實，此經
    本院向交通部公路局第五區○○○○里○○○段查明屬實，有該工務段九十年三
    月二十三日函文在卷可按，而肇事地點為劃有快慢車道之無號誌交岔路口，肇事
    當時係晴天，事發地點道路為乾燥、無缺陷、無障礙之柏油路面，且視距良好等
    情，此有前開調查報告表，及現場照片在卷可稽，足見被告丁○○、甲○○當時
    亦無不能注意之情事，被告丁○○應注意能注意而疏未注意貿然在快車道急速前
    行而撞及黃國峰，可證被告丁○○駕車失當致肇本件事故行為，顯有過失應負過
    失罪責至明。台灣省嘉雲區車輛行車事故鑑定委員會對本件肇事事故之責任鑑定
    ，亦同此認定等情，有該委員會鑑定意見書附卷可稽。至於被告甲○○應注意能
    注意，猶疏未注意，仍駕駛上開小客車於行經前揭無號誌之交岔路口除未減速慢
    行，作隨時停車之準備外，猶超速行駛，致煞車不及而輾過被害人黃國峰，可證
    被告甲○○駕車失當致肇本件行事故行為，仍有過失應負過失罪責灼然，台灣省
    嘉雲區車輛行車事故鑑定委員會對被告甲○○肇事事故之責任鑑定，未查明前情
    ，鑑定為無過失，尚有未洽，附此說明。又雖然被害人黃國峰於右揭時、地，騎
    乘腳踏車行經肇事路段時，亦疏未注意支線道車輛應讓幹道車輛先行，有違道路
    交通安全規則第一百零二條第一項第二款之規定，亦為本件肇事之原因，台灣省
    嘉雲區車輛行車事故鑑定委員會對本件肇事事故之責任鑑定，亦同此認定等情，
    有該委員會鑑定意見書附卷可稽，惟此仍無解於被告二人過失罪責之成立。而被
    害人黃國峰確因本件車禍死亡，已如前述，則被告丁○○、甲○○之過失犯行與
    被害人之死亡間，顯有相當因果關係，是被告丁○○、甲○○過失犯行，堪以認
    定。
三、核被告丁○○、甲○○所為，均係犯刑法第二百七十六條第一項罪名。其等於肇
    事後在未被有偵查犯罪職權之機關或公務員查知其為犯人前，即主動向接獲報案
    而至現場處理之嘉義縣警察局中埔分局頂六派出所警員乙○○自首等情，業據證
    人乙○○到庭證述綦詳，其等並因而接受本件之裁判，均應依刑法第六十二條前
    段之規定，減輕其刑。爰審酌被告丁○○、甲○○能自首坦承其上開犯行，犯後
    態度良好，頗有悔意並已與被害人家屬達成和解，此有調解書一份在卷可按，並
    已賠償予被害人家屬新台幣一百七十萬元，此業據被害人家屬即告訴人丙○○到
    庭陳述明確，暨審酌被告丁○○為本件車禍事故之先位肇事者，其過失責任應較
    後位肇事者即被告甲○○過失責任為重，與被害人黃國峰與有過失等一切情狀，
    分別量處如主文所示之刑，被告甲○○部分，並依法諭知易科罰金之折算標準。
    末查被告丁○○、甲○○前未曾受有期徒刑以上刑之宣告等情，有臺灣嘉義地方
    法院檢察署被告刑案資料查註紀錄表附卷可稽，其等偶因過失罹犯本罪，犯後復
    知所悔悟，且已與被害人家屬達成和解，均見前述，是渠等經此科刑教訓之後，
    當益知戒慎而無再犯之虞，本院因認前所宣告之刑，均以暫不執行為適當，爰均
    併予宣告緩刑三年，以勵自新。
據上論斷，應依刑事訴訟法第二百九十九條第一項前段、刑法第二百七十六條第一項
第四十一條第一項前段、第六十二條前段、第七十四條第一款、罰金罰鍰提高標準條
例第一條前段、第二條，判決如主文。
本案經檢察官劉仲慧到庭執行職務
中      華      民      國    九十      年      八      月      六      日
                              臺灣嘉義地方法院刑事第三庭
                                  法  官  王  漢  章
右正本證明與原本無異。
如不服本判決，應於判決送達後十日內向本院提出上訴狀( 應附繕本 )。
中      華      民      國    九十      年      八      月      六      日
                                  書記官  李  文  政
附  錄：
刑法第二百七十六條第一項：
因過失致人於死者，處二年以下有期徒刑、拘役或二千元以下罰金。


司法院資訊處製作；財團法人民間司法改革基金會備份。
